【裁判字號】    89,上訴,394
【裁判日期】    890426
【裁判案由】    偽造文書等
【裁判全文】
臺灣高等法院臺南分院刑事判決            八十九年度上訴字第三九四號   Ｃ
      上  訴  人
      即  被  告  乙  ○  ○
右上訴人因偽造文書等案件，不服臺灣臺南地方法院八十九年度訴字第一五號中華民
國八十九年二月三日第一審判決（起訴案號：臺灣臺南地方法院檢察署八十八年度偵
緝字第一一一○號），提起上訴，本院判決如左：
      主      文
原判決撤銷。
乙○○連續行使偽造私文書，足以生損害於他人，處有期徒刑壹年。
      事      實
一、乙○○因經濟拮据，竟意圖為自己不法之所有，以招募互助會作為詐騙之手段，
    於民國（下同）八十六年九月三日，召集每會新台幣（下同）一萬元之互助會，
    除自任會首外，並冒用「阿珠」、「江秀蜜」名義再參加二會，另召集會員陳蔡
    月寶等合計二十七會，約訂每月三日開標，為內標制（即在標單上寫本金），詎
    乙○○竟基於概括之犯意，自八十六年十月三日起至八十七年五月三日止，除陸
    續標得其所冒用「阿珠」、「江秀蜜」名義二會外，並先後冒用會員楊正安一會
    、蕭志梅二會、及楊秀卿一會等會員名義，偽造署押而偽造標單，佯稱該會員標
    得會款，向活會會員詐得會款新台幣（下同）一百四十四萬元（10000元×24 ×
    6=0000000 元），連同首會所收會款二十四萬元（扣除其本身參加三會），共計
    詐得會款一百六十八萬元。嗣至八十七年六月三日為會員發覺其冒標行為，乙○
    ○始宣布停標並答應分期償還，詎屆期均未依約履行，該會活會會員始知受騙。
二、案經陳蔡月寶訴請台灣台南地方法院檢察署檢察官偵查起訴。
      理      由
一、右揭犯罪事實，業據被告乙○○坦承不諱，核與告訴人陳蔡月寶於偵查中及本院
    審理時之指訴及證人戴甲○○、戴玉子、趙火旺、趙陳月里於偵查中證述之情節
    相符，復有互助會單影本乙紙、本票影本三紙附卷可稽，被告自白核與事實相符
    ，本件事證明確，被告犯行堪以認定。
二、查標單上記載會員姓名及投標之金額，乃表示一定用意之證明，依刑法第二百二
    十條規定，應以私文書論。核被告所為，係犯刑法第二百十六條、第二百二十條
    、第二百十條之行使偽造私文書罪及第三百三十九條第一項詐欺取財罪。被告偽
    造署押為偽造標單之階段行為，偽造標單後復持以行使，其偽造之低度行為應為
    行使之高度行為吸收，不另論罪。其先後多次行使偽造私文書及詐欺之行為，時
    間緊接，犯罪構成要件相同，顯均係基於概括之犯意為之，應皆依連續犯之規定
    論以一罪，並均加重其刑。又被告所犯連續行使偽造私文書與詐欺二罪間，具有
    方法結果之牽連關係，為牽連犯，應從一重之連續行使偽造私文書罪處斷。
三、原審予以被告論罪科刑，固非無見，惟查被告所詐取金額應係一百六十八萬元，
    詳如事實欄所述，原判決誤為詐騙二百七十萬元。又被告於招會時既已冒用「阿
    珠」、「江秀蜜」名義再參加互助會，顯示被告於招會之初，即已具有詐欺不法
    意圖，且自八十六年十月三日起即開始冒標，原判決誤認被告係於八十七年間始
    萌生不法意圖冒標，事實之認定均有違誤。被告上訴意旨遽此執以指摘原判決不
    當，為有理由，應予撤銷改判。爰審酌被告犯罪之動機、目的、手段、所生危害
    、犯罪後態度、所詐得財物之數額及犯後態度等一切情狀，量處如主文第二所示
    之刑，以資懲儆。至被告所偽造之標單並未扣案，且被告亦已供明開標後即已撕
    掉丟棄，符合民間互助會開標之慣例，是應已滅失不存在，爰不宣告沒收，附此
    敘明。
據上論結，應依刑事訴訟法第三百六十九條第一項前段、第三百六十四條、第二百九
十九條第一項前段，刑法第五十六條、第二百十六條、第二百二十條、第二百十條、
第三百三十九條第一項、第五十五條，罰金罰鍰提高標準條例第一條前段，判決如主
文。
本案經檢察官張斗輝到庭執行職務。
中    華    民    國      八十九      年      四      月      二十六    日
                                  臺灣高等法院臺南分院刑事第四庭
                                      審判長法官  陳    義    仲
                                            法官  蔡    崇    義
                                            法官  徐    財    福
右正本證明與原本無異。
如不服本判決，應於判決送達後十日內向本院提出上訴狀，其未敘述理由者並應於提
出上訴狀後十日內向本院補提理由書（應附繕本)。
                                      法院書記官  王    全    龍
中    華    民    國      八十九      年      五      月      一        日
附錄本件論罪科刑法條：
刑法第二百十六條：
  行使第二百十條至第二百十五條之文書者，依偽造、變造文書或登載不實事項或使
  登載不實事項之規定處斷。
刑法第二百十條：
  偽造、變造私文書，足以生損害於公眾或他人者，處五年以下有期徒刑。
刑法第三百三十九條：
  意圖為自己或第三人不法之所有，以詐術使人將本人或第三人之物交付者，處五年
  徒刑、拘役或科或併科一千元以下罰金。
  以前項方法得財產上不法之利益或使第三人得之者，亦同。
  前二項之未遂犯罰之。


司法院資訊處製作；財團法人民間司法改革基金會備份。
